臺灣臺中地方法院刑事判決
111年度金訴字第1665號
公  訴  人  臺灣臺中地方檢察署檢察官
被      告  尤宇鴻



上列被告因詐欺等案件，經檢察官提起公訴（111年度偵字第319
18號），本院判決如下：
    主    文
乙○○犯三人以上共同詐欺取財罪，處有期徒刑壹年貳月。未扣案
犯罪所得新臺幣參仟元沒收，於全部或一部不能沒收或不宜執行
沒收時，追徵其價額。
    犯罪事實
一、乙○○貪圖不法利益，自民國110年12月底起，參與由丙○○（
    由本院另行審結）以及真實姓名、年籍資料均不詳、於通訊
    軟體Telegram（俗稱：紙飛機）中暱稱「畜生」（原暱稱「
    色狼」）、「賣問 你ㄟ驚」之成年男子等三位成年人以上之
    人所共同組成之詐欺集團（所涉參與犯罪組織罪嫌，業經臺
    灣臺中地方檢察署檢察官以111年度偵字第6960號、第8985
    號、第10655號提起公訴，現由本院111年金訴字746號案件
    審理中，此部分罪名不在本件起訴、審理範圍），負責擔任
    「車手」職務，謀議既定，乙○○即與上開詐欺集團其他成員
    共同意圖為自己不法之所有，基於三人以上詐欺取財、掩飾
    或隱匿特定犯罪所得來源之犯意聯絡，推由所屬詐欺集團某
    其他成員於111年1月1日17時57分許，致電丁○○並對之佯稱
    其為網路賣家之會計人員及台新銀行客服人員，察覺其遭誤
    加為高級會員，每月將主動扣款新臺幣（下同）900元，聽
    從其等指示操作自動櫃員機，將可協助解除扣款設定，致而
    陷於錯誤，將附表所示之款項分別匯入附表所示之金融帳戶
    後，由上開暱稱「生畜」之成年男子以前述通訊軟體通知丙○○先前往臺中市○○區○○路0號（機車停車場）投幣式寄物櫃
    拿取附表所示之人頭帳戶金融卡後，於111年1月1日17時、1
    8時許，前往臺中火車站與乙○○會合後，將附表所示之人頭
    帳戶金融卡交與乙○○，推由乙○○單獨隨機找尋自動櫃員機，
    於附表所示之時間、地點，持附表所示之人頭帳戶金融卡，
    從自動提款機提領如附表所示之贓款，而丙○○則在附近等候
    、把風。俟乙○○提領贓款後再與丙○○會合，並將所提領之贓
    款悉數交與丙○○，丙○○並將當日乙○○應領取之報酬即3000元
    當場交與乙○○，再由丙○○將所收受之贓款轉交與該犯罪組織
    之不詳成員。嗣經丁○○驚覺受騙而報警處理，始查獲上情。
二、案經丁○○訴由臺中市政府警察局第三分局報告臺灣臺中地方
    檢察署檢察官偵查起訴。
    理    由
一、本件被告乙○○所犯並非死刑、無期徒刑或最輕本刑有期徒刑
    3年以上之罪，亦非高等法院管轄第一審案件，且於準備程
    序進行中，被告就被訴事實為有罪之陳述，經告知被告簡式
    審判程序之旨，並聽取公訴人、被告意見後，本院合議庭裁
    定進行簡式審判程序，是本件之證據調查，依刑事訴訟法第
    273條之2及第159條第2項規定，不受同法第159條第1項、第
    161條之2、第161條之3、第163條之1及第164條至第170條規
    定之限制，合先敘明。
二、訊據被告對前揭犯罪事實坦認不諱，核與證人即告訴人丁○○
    證述被害情節大致相同（見偵卷第121至125頁），並有同案
    被告丙○○之供述（見偵卷第73至83頁），以及警員劉承學11
    1年4月21日職務報告、指認犯罪嫌疑人紀錄表、丁○○提出之
    臺灣銀行ATM交易明細表、通話明細、內政部警政署反詐騙
    諮詢專線紀錄表嘉義市政府警察局第一分局北鎮派出所受理
    詐騙帳戶通報警示簡便格式表、ATM監視器錄影畫面擷取照
    片、陳俊翔申辦之臺灣新光商業銀行帳號000-000000000000
    0號帳戶交易明細等件在卷可參（見偵卷第47至51頁、第85
    至91頁、第127至133頁、第139至145頁、第149頁）。 足認
    被告之自白與事實相符，被告上開犯行事證業臻明確，應依
    法論科。
三、論罪科刑：
（一）按洗錢防制法業於105年12月28日修正公布，並於106年6
      月28日生效施行（下稱新法）。修正前該法（下稱舊法）
      第1條揭櫫之立法目的為「防制洗錢，追查重大犯罪」，
      而本次修法後修正為「為防制洗錢，打擊犯罪，健全防制
      洗錢體系，穩定金融秩序，促進金流之透明，強化國際合
      作」，其立法目的及保護法益，已自單純國家對重大（特
      定）犯罪之追訴及處罰，擴增至防制洗錢體系之健全、金
      融秩序之穩定及透明金流軌跡之建置。至於洗錢犯罪本質
      在於影響合法資本市場並阻撓偵查，且洗錢之行為包含處
      置（即將犯罪所得直接予以處理）、多層化（即為使偵查
      機關難以追查金流狀況，以迂迴層轉、化整為零之多層化
      包裝方式，掩飾或隱匿特定犯罪所得）及整合（即收受、
      持有或使用他人犯罪所得，使該犯罪所得披上合法之外衣
      ，回歸正常金融體系）等各階段行為，其模式不祗一端，
      故為澈底打擊洗錢犯罪，新法乃參照相關國際標準建議及
      公約之洗錢行為定義，將洗錢行為之處置、多層化及整合
      等各階段，全部納為洗錢行為，而於新法第2條規定：「
      本法所稱洗錢，指下列行為：一、意圖掩飾或隱匿特定犯
      罪所得來源，或使他人逃避刑事追訴，而移轉或變更特定
      犯罪所得。二、掩飾或隱匿特定犯罪所得之本質、來源、
      去向、所在、所有權、處分權或其他權益者。三、收受、
      持有或使用他人之特定犯罪所得。」以求與國際規範接軌
      。從而，行為人對於特定犯罪所得，基於洗錢之犯意，參
      與整體洗錢過程中任一環節之處置、分層化或整合行為，
      致生新法所保護法益之危險者，即應屬新法所欲禁絕之洗
      錢行為，至該行為是否已使特定犯罪所得轉換成合法來源
      之財產，則非所問。其中，所謂上述第2款之洗錢類型，
      固多以迂迴曲折之方式輾轉為之，但不以透過多層之交易
      活動為限，且掩飾或隱匿之管道是否為共同正犯或其他第
      三人，亦可不問。因而過往實務見解認為，行為人對犯特
      定犯罪所得之財物或利益作直接使用或消費之處分行為，
      或僅將自己犯罪所得財物交予其他共同正犯，祗屬犯罪後
      處分或移轉贓物之行為，非本條例所規範之洗錢行為，已
      與新法所規定之洗錢態樣有所扞格。蓋行為人如意圖掩飾
      或隱匿特定犯罪所得來源，而將特定犯罪所得直接消費處
      分，或移轉交予其他共同正犯予以隱匿，甚或交由共同正
      犯以虛假交易外觀掩飾不法金流移動，依新法規定，皆已
      侵害新法之保護法益，係屬新法第2條第1或2款之洗錢行
      為，尚難單純以不罰之犯罪後處分贓物行為視之（最高法
      院108年度台上字第3993號判決意旨參照）。本案被告及
      其所屬之詐欺集團成員，提領詐得款項後，將提領之犯罪
      所得交付，再轉交所屬詐欺集團不詳成員，其於提領出詐
      欺犯罪所得後，復藉由層層轉交之行為轉變犯罪所得之物
      理空間，而隱匿金錢來源為前開詐欺所得贓款，製造金流
      之斷點，並妨礙國家對於詐欺犯罪所得之追查，所為實已
      該當一般洗錢罪無疑，且應能知悉提領款項交出後，對於
      該筆贓款之流向均不清楚而無法掌握，足見主觀上有隱匿
      該財產與犯罪之關聯性，以躲避國家追訴、處罰之故意，
      是被告確有共同隱匿移轉加重詐欺取財之特定犯罪所得之
      行為甚明，自應該當洗錢防制法第14條第1項之一般洗錢
      罪。
（二）核被告所為，係犯刑法第339條之4第1項第2款之三人以上
      共同詐欺取財、洗錢防制法第14條第1項之一般洗錢罪。
（三）按共同實行犯罪行為之人，在合同意思範圍以內，各自分
      擔犯罪行為之一部，相互利用他人之行為，以達其犯罪之
      目的者，即應對於全部所發生之結果，共同負責，不問犯
      罪動機起於何人，亦不必每一階段犯行，均經參與。又關
      於犯意聯絡，不限於事前有所協議，其於行為當時，基於
      相互之認識，以共同犯罪之意思參與者，亦無礙於共同正
      犯之成立。且數共同正犯之間，原不以直接發生犯意聯絡
      者為限，即有間接之聯絡者，亦包括在內（最高法院98年
      度台上字第4384號、98年度台上字第713號判決意旨參照
      ）。被告雖未親自參與詐騙告訴人丁○○之行為，惟被告所
      屬詐欺集團對告訴人丁○○施以詐術，均屬詐欺集團成員基
      於共同犯意聯絡所為之行為分擔。被告參與部分既為詐欺
      集團犯罪歷程不可或缺之重要環節，顯見其有以自己犯罪
      之意思與該詐欺集團成員間，有犯意聯絡與行為分擔甚明
      ，即令被告並未與其他負責詐騙被害人成員謀面或直接聯
      繫，亦無礙於其共同參與犯罪之認定。是以被告與丙○○及
      其他詐欺集團成員間，有犯意聯絡及行為分擔，為共同正
      犯。被告暨所屬詐欺集團成員係於密接之時間內，由不詳
      詐欺集團成員以同一詐術事由，對告訴人丁○○施行詐術，
      雖告訴人有多次匯款行為、被告有多次領款行為，然獨立
      性均極為薄弱，依一般社會健全觀念，在時間差距上，難
      以強行分開，在刑法評價上，以視為數個舉動之接續施行
      ，包括評價為法律上一行為，屬接續犯。被告係以一行為
      同時構成刑法第339條之4第1項第2款之三人以上共同詐欺
      取財、洗錢防制法第14條第1項之一般洗錢罪，為想像競
      合犯，應依刑法第55條規定，從一重之三人以上共同詐欺
      取財罪處斷。
（四）按犯洗錢防制法第14、15條之罪，在偵查或審判中自白者
      ，減輕其刑，同法第16條第2項定有明文，本件被告所犯
      之罪，因具想像競合關係是從一重之三人以上共同詐欺取
      財罪論處。然想像競合犯之處斷刑，本質上係「刑之合併
      」，其所謂從一重處斷，乃將想像競合犯組成之評價上數
      罪，合併為科刑一罪，其所對應之刑罰，亦合併其評價上
      數罪之數法定刑，而為一個處斷刑。易言之，想像競合犯
      侵害數法益者皆成立犯罪，論罪時必須輕、重罪併舉論述
      ，同時宣告所犯各罪名，包括各罪有無加重、減免其刑之
      情形，亦應說明論列，量刑時併衡酌輕罪部分量刑事由，
      評價始為充足，然後依刑法第55條前段規定「從一重處斷
      」，非謂對於其餘各罪可置而不論。因此，法院決定處斷
      刑時，雖以其中最重罪名之法定刑做為裁量之準據，惟於
      裁量其輕重時，仍應將輕罪合併評價在內（最高法院108
      年度台上字第4405號判決意旨參照）。被告於本院審判中
      既自白全部犯行，本應適用洗錢防制法第16條第2項減輕
      其刑，雖因想像競合之故，而從一重以三人以上共同犯詐
      欺取財罪處斷，惟揆諸前開判決意旨，本院仍應將前開一
      般洗錢罪經減輕其刑之情形評價在內，於量刑時併予審酌
      。
（五）爰審酌邇來詐欺集團橫行，因利用進步傳輸科技之故，偵
      查此類犯罪困難，一般人縱未受騙，亦頗受騷擾，被告年
      盛力強，具有勞動能力，竟不思以正當途徑獲取所需，所
      為惡性非輕，應予嚴重非難；惟考量被告犯後坦認犯行，
      然未能與告訴人丁○○成立調解之態度；告訴人所受損失金
      額多寡；兼衡被告自陳高職畢業，入監前從事大貨車司機
      ，月收入約5萬元，沒有未成年子女需扶養，不用扶養父
      母（見本院卷第83頁）等一切情狀，量處如主文所示之刑
      。
四、沒收部分
（一）按犯罪所得，屬於犯罪行為人者，沒收之；前2項之沒收
      ，於全部或一部不能沒收或不宜執行沒收時，追徵其價額
      ；宣告前2條之沒收或追徵，有過苛之虞、欠缺刑法上之
      重要性、犯罪所得價值低微，或為維持受宣告人生活條件
      之必要者，得不宣告或酌減之，刑法第38條之1第1項前段
      、第3項、第38條之2第2項分別定有明文。又所謂各人「
      所分得」，係指各人「對犯罪所得有事實上之處分權限」
      ，法院應視具體個案之實際情形而為認定：倘若共同正犯
      各成員內部間，對於不法利得分配明確時，固應依各人實
      際分配所得沒收；然若共同正犯成員對不法所得並無處分
      權限，其他成員亦無事實上之共同處分權限者，自不予諭
      知沒收；至共同正犯各成員對於不法利得享有共同處分權
      限時，則應負共同沒收之責。至於上揭共同正犯各成員有
      無犯罪所得、所得數額，係關於沒收、追繳或追徵標的犯
      罪所得範圍之認定，因非屬犯罪事實有無之認定，並不適
      用「嚴格證明法則」，無須證明至毫無合理懷疑之確信程
      度，應由事實審法院綜合卷證資料，依自由證明程序釋明
      其合理之依據以認定之（最高法院104年度台上字第3937
      號判決意旨參照）。
（二）被告於本院準備程序供稱：報酬的部分是每天給我3000元
      ，不是每次提款3000元，本案當天提款的報酬3000元，我
      有拿到等語（見本院卷第74頁），足認被告因本案犯行取
      得3000元之報酬，此部分並未扣案，亦未返還被害人，自
      應宣告沒收，並於全部或一部不能沒收或不宜執行沒收時
      ，追徵其價額。而其餘本案遭提領詐欺贓款，嗣後轉交於
      詐欺集團上手加以取得，並無積極證據證明被告為其餘贓
      款之最終持有者，揆諸前揭說明，其餘共犯所分得財物部
      分，爰不予宣告沒收或追徵之諭知，附此敘明。
據上論斷，應依刑事訴訟法第273條之1第1項、第299條第1項前
段，洗錢防制法第14條第1項、第16條第2項，刑法第11條、第28
條、第339條之4第1項第2款、第55條、第38條之1第1項前段、第
3項，刑法施行法第1條之1第1項，判決如主文。
本案經檢察官林依成提起公訴，檢察官甲○○到庭執行職務。
中　　華　　民　　國　　111 　年　　11　　月　　9 　　日
                  刑事第十九庭  法  官  張美眉　　
以上正本證明與原本無異。
如不服本判決應於收受送達後20日內向本院提出上訴書狀，並應
敘述具體理由；其未敘述上訴之理由者，應於上訴期間屆滿後20
日內向本院補提理由書（均須按他造當事人之人數附繕本）「切
勿逕送上級法院」。
告訴人或被害人如不服判決，應備理由具狀向檢察官請求上訴，
上訴期間之計算，以檢察官收受判決正本之日起算。
　　　　                        書記官  賴宥妡
中　　華　　民　　國　　111 　年　　11　　月　　9 　　日
　　　　　　　　　　　　
附表（民國／新臺幣）
編號 告訴人 匯入人頭帳戶 匯款時間及金額 提款地點 提款時間及金額 1 丁○○ 陳俊翔申辦之臺灣新光商業銀行帳號000-0000000000000號帳戶 111年1月1日19時40分，29985元 臺中市○區○○路0段000號1樓（新時代購物中心） 111年1月1日19時42分，30000元    111年1月1日19時53分，29985元  111年1月1日19時56分，30000元    111年1月1日20時05分，30000元  111年1月1日20時11分，20000元      111年1月1日20時12分，20000元       111年1月1日20時14分，19000元 

附錄論罪科刑法條
中華民國刑法第339條之4：
犯第339 條詐欺罪而有下列情形之一者，處1 年以上7 年以下有
期徒刑，得併科1 百萬元以下罰金：
一、冒用政府機關或公務員名義犯之。
二、三人以上共同犯之。
三、以廣播電視、電子通訊、網際網路或其他媒體等傳播工具，
    對公眾散布而犯之。
前項之未遂犯罰之。
洗錢防制法第14條
有第二條各款所列洗錢行為者，處 7 年以下有期徒刑，併科新
臺幣 5 百萬元以下罰金。
前項之未遂犯罰之。
前二項情形，不得科以超過其特定犯罪所定最重本刑之刑。